【裁判字號】    89,易,2884
【裁判日期】    900509
【裁判案由】    傷害等
【裁判全文】
臺灣臺南地方法院刑事判決                        八十九年度易字第二八八四號
    公  訴  人  臺灣台南地方法院檢察署檢察官
    被      告  甲○○
右列被告因傷害等案件，經檢察官提起公訴 (八十九年度偵字第八九九八號)，本院
判決如左：
    主  文
甲○○無罪。
    理  由
一、公訴意旨略以：甲○○因同居女友陳青霞與父親乙○○感情不睦，亦與乙○○時
    起紛爭，三人前於民國（下同）八十八年十二月三十日在台南縣永康市○○○路
    台灣土地銀行永康分行外發生衝突後，乙○○自行向台南市安平區調解委員會聲
    請調解請求甲○○賠償，因甲○○未於八十九年六月二十二日調解期日到場而調
    解不成立，乙○○乃於八十九年六月二十九日凌晨一時二十分許，騎機車至甲○
    ○在台南市○○路五十三號經營之「二分之一ＰＵＢ」，欲質問甲○○為何不去
    調解，甲○○在店內發見乙○○，以為乙○○前來鬧事，立即衝出該店，基於傷
    害之犯意，持乙○○機車上之安全帽毆打乙○○，致該頂安全帽頂部破損、前面
    壓克力片脫落及乙○○臉部眼鏡架歪斜，造成乙○○右側額頭紅腫之傷害。因認
    被告甲○○涉犯刑法第二百七十七條第一項、第三百五十四條之罪嫌。
二、按犯罪事實應依證據認定之，無證據不得推定其犯罪事實；又不能證明被告犯罪
    者，應諭知無罪之判決，刑事訴訟法第一百五十四條、第三百零一條第一項分別
    定有明文。次按刑事訴訟上證明之資料，無論其為直接證據或間接證據，均須達
    於通常一般之人均不致於有所懷疑，而得確信其為真實之程度，始得據為有罪之
    認定，若其關於被告是否犯罪之證明未能達此程度，而有合理性懷疑之存在，致
    使無從形成有罪之確信，根據「罪證有疑，利於被告」之證據法則，即不得遽為
    不利被告之認定；又其以情況證據（即間接證據）斷罪時，尤須基於該證據在直
    接關係上所可證明之他項情況事實，本乎推理作用足以確證被告有罪，方為合法
    ，不得徒憑主觀上之推想，將一般經驗上有利被告之其他合理情況逕予排除，最
    高法院七十六年度台上字第四九八六號、三十二年度上字第六七號判例意旨分別
    可資參照。
三、本件公訴人認被告甲○○涉犯傷害及毀損罪嫌，無非以右揭事實業據告訴人乙○
    ○指證綦詳，並有診斷書一紙及安全帽、眼鏡架被毀損照片在卷可稽，為其主要
    論據。惟訊之被告甲○○堅決否認有任何傷害或毀損犯行，辯稱：當天伊並未遇
    到乙○○，告訴人經常被別人打，但每次都說是伊叫人去打他的，他提出的傷單
    不能證明是伊打的。伊並無傷害或毀損行為，伊不知乙○○之傷勢何來等語。經
    查：
（一）告訴人乙○○涉嫌於八十八年十二月三十日上午十一時四十分許，在台南縣永
      康市○○○路二十號台灣土地銀行永康分行前處，因不滿與其感情不睦之女陳
      青霞與其妻石金珠仍有連絡，又發現石金珠與陳青霞駕車載二名子女抵達，乃
      在該處毆打陳青霞，致陳青霞受有左頭頂部瘀腫、右前臂瘀腫二處之傷害，經
      陳青霞提出傷害告訴，且經檢察官於八十九年七月二十五日將告訴人乙○○提
      起公訴等情，有台灣台南地方法院檢察署檢察官八十九年度偵字第二五五０號
      起訴書影本一份在卷足憑，而告訴人於同一事件中亦對陳青霞及甲○○提出傷
      害告訴後，則經檢察官為不起訴處分，有台灣台南地方法院檢察署檢察官八十
      九年度偵字第二五五０號不起訴處分書影本乙份在卷可參，是告訴人乙○○既
      係因與本件相關聯之傷害案件經被告甲○○之同居人陳青霞提出傷害告訴後，
      於始復行對被告甲○○提出告訴，則告訴人之指訴是否全然屬實本有疑問。況
      告訴人之指訴，係以使被告受刑事追訴為目的，是其指訴是否與事實相符，仍
      應調查其他證據，以資審認，必其所述與事實相符，而就其他方面調查，復無
      瑕疵可擊，始足據為論罪科刑之基礎。
（二）告訴人乙○○就其指訴被告甲○○於八十九年六月二十九日凌晨一時二十分許
      對其傷害乙節，固據其提出台南醫院診斷證明書一紙為憑，惟考諸該紙診斷證
      明書之內容，其應診日期係記載為八十九年七月一日，告訴人既自稱於八十九
      年六月二十九日遭毆打，卻遲至二日後之同年七月一日始赴醫院就醫，核與常
      情有違，告訴人前開指訴是否屬實已非無疑。參以診斷證明書上記載告訴之傷
      勢為「右側額頭紅腫一點五乘一公分」，有診斷證明書乙紙附卷可按，而告訴
      人乙○○於警訊中指稱：「甲○○用拳腳毆打我頭、胸，致我頭部右側紅腫，
      眼鏡、安全帽均毀損」（詳八十九年七月三日警訊筆錄），於偵查中則稱：「
      用手打我頭、胸部，．．用安全帽打我，安全帽頂部地方損壞，眼鏡歪掉」（
      詳八十九年八月二十一日偵訊筆錄），姑不論其前後指述已有不一，如被告係
      用手毆打告訴人頭部，並造成眼鏡毀損，因眼鏡係置於人體鼻樑上，則告訴人
      鼻樑上豈會無傷？又被告如係以安全帽毆打告訴人，並造成安全帽頂部地方損
      壞，眼鏡歪掉，以安全帽係硬體之物，要產生安全帽頂部損壞情形，其碰撞力
      道應非輕微，以該力道朝人體頭部打擊，又造成眼鏡歪掉，則告訴人頭部及鼻
      樑上應會留下明顯傷痕，而非僅係「右側額頭紅腫一點五乘一公分」，故告訴
      人上開傷勢是否係遭被告毆打所造成，顯有可疑。再者，告訴人於案發二日後
      赴醫院就醫時，尚有如前所述傷勢，則於案發當時，其頭部之傷勢當更為明顯
      ，告訴人於偵查中自稱於遭被告毆打後，即至開元派出所備案，經檢察官傳訊
      證人即當時值班員警王豐源到庭結證稱：「告訴人至派出所說被人打，他說要
      提出備案，（問：當時乙○○有否指右側額頭有受傷？）我沒印象，但有指他
      眼鏡被打壞，當時他眼鏡還掛在臉上，他眼鏡也沒拿下來，鏡片沒破，鏡架有
      否變形、異狀，我沒感覺，也沒提到安全帽壞了」（詳八十九年十月五日偵訊
      筆錄），以告訴人前所指稱遭被告毆打情形（不論徒手或持安全帽），則備案
      當時，臉部必有明顯傷痕，然上開證人卻稱沒有印象，實難認告訴人當時有受
      傷之跡象，則告訴人指訴被告於八十九年六月二十九日凌晨有對其傷害等情，
      尚難採信。況本院請台南市警察局第五分局派員前往案發地點隔壁之薑母鴨店
      及對面海產店，查訪案發當時有無目睹告訴人與被告之爭執，經查訪無人目擊
      ，有該分局復函一紙及查訪紀錄表三張在卷足參，是告訴人之指述，並無法證
      明。
四、此外，復查無其他積極證據足資證明被告有何傷害及毀損犯行，自難僅憑前開仍
    有疑義之告訴人指訴即遽認被告確有右揭犯行，是被告被訴犯行，尚屬不能證明
    ，依上揭說明，既不能證明被告犯罪，爰為無罪之諭知，以示審慎。
據上論斷，應依刑事訴訟法第三百零一條第一項，判決如主文。
本案經檢察官簡光昌到庭執行職務。
中      華      民      國    九十      年       五     月      九      日
                              臺灣臺南地方法院刑事第一庭
                                            法  官  黃  光  進
右正本證明與原本無異
如不服本判決，應於判決送達後十日內，向本院提出上訴狀。（應附繕本）
                                            書記官  陳  怡  吟
中      華      民      國    九十      年       五     月      九      日


司法院資訊處製作；財團法人民間司法改革基金會備份。
